臺灣高等法院臺南分院刑事判決
110年度交上訴字第1341號
上  訴  人  臺灣嘉義地方檢察署檢察官
上  訴  人  
即  被  告  陳水竹

選任辯護人  鄭堯駿律師
            張瓊云律師
上列上訴人因被告過失致死案件，不服臺灣嘉義地方法院110年
度交訴字第36號中華民國110年10月27日第一審判決（起訴案號
：臺灣嘉義地方檢察署110年度偵字第3282號），提起上訴，本
院判決如下：
    主  文
原判決撤銷。
陳水竹犯過失致死罪，處有期徒刑陸月，如易科罰金，以新臺幣
壹仟元折算壹日。緩刑肆年，並應履行附表所示之負擔。
    事  實
一、陳水竹於民國109年12月10日晚上，駕駛車牌號碼000-00號
    自用大貨車上路，原應注意停車時應依車輛順行方向緊靠道
    路邊緣，前後輪胎外側距離緣石或路面邊緣不得逾40公分，
    且在顯有妨礙其他人、車通行處所，不得停車，夜間於路邊
    停車時，應顯示停車燈光或反光標誌，而依當時天候晴，時
    值夜間有照明，該處路段為柏油路面，路面乾燥、無缺陷或
    障礙物，視距良好，客觀上並無不能注意之情形，竟疏未注
    意，於同日晚上11時37分前某時，因內急而將其所駕駛之上
    開車輛停放在嘉義縣東勢鄉掌潭村台61線由北往南266.8公
    里處，未緊靠道路邊緣並占用部分外側車道，且未顯示停車
    燈光或反光標誌，適鄭新緯於同日晚上騎乘車牌號碼000-00
    00號普通重型機車沿同路段同方向外側車道行駛，亦有疏未
    注意車前狀況之情形，於同日晚上11時37分許行駛至陳水竹
    停放上開車輛後方而自後撞擊，因此倒地受有頭部外傷、顏
    面部撕裂傷出血、全身多處瘀傷、左下肢大腿內側撕裂傷等
    傷害。嗣經警據報到場處理，陳水竹於有偵查犯罪職權之機
    關或公務員發覺前表示其為肇事人，而自首接受裁判。另鄭
    新緯雖經送醫急救，仍因上開傷勢引發橫紋肌溶解症、瀰漫
    性血管內凝血、急性肝衰竭、急性腎臟衰竭，於同年月13日
    下午5時2分許死亡。
二、案經臺灣嘉義地方檢察署檢察官簽分偵查後提起公訴。
　　理  由
壹、程序部分
　　就本判決所引用之傳聞證據，本件當事人於本院準備程序時
    ，均明示同意有證據能力（本院卷第65-70頁），且於本院
    審理時，經逐一提示後，迄於言詞辯論終結前，未聲明異議
    ，本院認該些證據做成之過程、內容均具備任意性、合法性
    ，其陳述與本件待證事實具有關聯性，合於一般供述證據之
    採證基本條件，且證明力非明顯過低，以之作為證據，均屬
    適當，依刑事訴訟法第159條之5第1項規定，皆有證據能力
    。
貳、實體部分
一、認定犯罪事實所憑之證據及理由
  ㈠訊據被告陳水竹對於上述過失致死犯行供承不諱，並有長庚
    醫療財團法人嘉義長庚紀念醫院診斷證明書、道路交通事故
    現場圖、道路交通事故調查報告表㈠㈡、被害人鄭新緯騎乘機
    車之行車紀錄器錄影畫面截圖、現場與車輛外觀照片、臺灣
    嘉義地方檢察署相驗屍體證明書、檢驗報告書、相驗照片、
    交通部公路總局嘉義區監理所嘉雲區車輛行車事故鑑定會鑑
    定意見書、交通部公路總局車輛行車事故鑑定覆議會覆議意
    見書等在卷可佐（見相卷第33至39、43至63、103至125、14
    7至159、164至166頁；原審卷第17至19頁）。而按汽車停車
    時，在顯有妨礙其他人、車通行處所，不得停車；且停車時
    ，停於路邊之車輛，須依車輛順行方向，緊靠道路邊緣，其
    前後輪胎外側距離道路邊緣不得逾40公分，在夜間照明不清
    之道路停車時，應顯示停車燈光或反光標誌，道路交通安全
    規則第112條第1項第9款、第12款、第2項定有明文。被告為
    領有職業大貨車駕駛執照之汽車駕駛人，對於上述規定自難
    諉為不知，且依當時天候晴，夜間有照明，柏油路面乾燥、
    無缺陷等情，有道路交通事故調查報告表(一)1份存卷可憑
    （見警卷第37頁），並無不能注意之情事，被告夜間駕駛上
    述自用大貨車行經上述路段，竟疏未注意遵守上開規定，未
    緊靠道路邊緣並占用部分外側車道停車，妨礙車輛通行，且
    未顯示停車燈光或反光標誌，致釀本件事故，其有過失甚明
    ；雖被害人行經上述路段，亦未注意車前狀況，減速慢行，
    隨時採取必要安全措施，致發生追撞，亦與有過失，且與被
    告之過失同為肇事原因，然此無礙被告過失之成立，本件車
    禍經送交通部公路總局行車事故覆議鑑定委員會鑑定，其鑑
    定結果亦同此認定，益徵被告就本件車禍之發生確有過失。
    另依前述，被害人確實因本件車禍受傷送醫後，不治死亡，
    被告前開過失行為，與被害人之死亡確有相當因果關係，亦
    可認定。是以，本件被告自白核與事實相符，事證明確，被
    告犯行堪以認定，應依法論科。
二、論罪科刑
　　核被告所為，係犯刑法第276條之過失致死罪。被告於到場
    處理員警發覺前，向據報前往現場處理之警員表示其為肇事
    人而自首接受裁判，有嘉義縣警察局朴子分局交通分隊道路
    交通事故肇事人自首情形紀錄表可參（見相卷第71頁），是
    被告所為合於自首之要件，爰依刑法第62條前段之規定，予
    以減輕其刑。
參、撤銷改判之理由與量刑
一、原判決以被告過失致死犯行，罪證明確，予以論罪科刑，固
    非無見，惟被告於原審判決後，業已與被害人家屬達成調解
    ，並已依調解條件賠償先賠償新臺幣（下同）150萬元，其
    餘分期賠償(詳後述)，原審就此對被告量刑有利之事項未及
    審酌，應有未當。檢察官上訴以被告未與被害人家屬達成和
    解、賠償，態度不佳為由，指摘原審量刑過輕，並無理由；
    而被告上訴以其業已與被害人家屬達成調解及賠償為由，請
    求量處較輕之刑，並據以指摘原判決所量處之刑度過重，其
    上訴應有理由，自應由本院撤銷改判。
二、量刑
　　茲以行為人之責任為基礎，審酌被告駕駛車輛，行駛於道路
    ，本應謹慎駕駛、遵守交通安全規則，以防交通事故之發生
    ，竟疏未注意遵守車輛停車之相關規定，致釀本件車禍事故
    ，造成被害人死亡，其過失行為造成被害人家屬痛失親人，
    所為確有非是之處，並衡酌被告就本件車禍之發生與被害人
    同為肇事原因，被害人亦與有過失，被告犯後坦承犯行，且
    已與被害人家屬達成調解，並已部分賠償之犯後態度，有臺
    灣嘉義地方法院調解筆錄、告訴人郭水林、姜秋珠之撤回告
    訴狀、本院公務電話查詢紀錄、保險賠付資料、郵政入戶匯
    款申請書等資料在卷可查（見本院卷第75-77、123-127頁）
    。再兼衡被告自陳國中畢業之智識程度，離婚，育有2名成
    年子女，需照顧母親等一切情狀，量處如主文第二項所示之
    刑，並諭知易科罰金之折算標準，以資儆懲。
三、緩刑宣告
　　查被告前未曾受有期徒刑以上刑之宣告，有臺灣高等法院被
    告前案紀錄表在卷足憑，被告所為本案犯行固非可取，惟審
    酌被告犯後坦承犯行，其係因駕車一時疏忽，過失肇事致觸
    刑章，且於本院審理期間，與被害人家屬成立調解，賠償損
    害並依約履行完畢，業如前述，本院認被告經此偵審科刑教
    訓，應知所警惕而無再犯之虞，所宣告之刑以暫不執行為適
    當，爰依刑法第74條第1項第1款併予宣告緩刑4年，以勵自
    新。另為督促被告確實依調解條件分期賠償被害人家屬，被
    告於緩刑期內應履行附表所示之負擔。
據上論斷，應依刑事訴訟法第369條第1項前段，刑法第74條第1
項第1款、第2項第3款判決如主文。
本案經檢察官葉美菁提起公訴，檢察官林津鋒提起上訴，由檢察
官章京文到庭執行職務。
中　　華　　民　　國　　111 　年　　3 　　月　　14　　日
                  刑事第五庭    審判長法　官  蔡廷宜
                                      法　官  翁世容
                                      法　官  林坤志
以上正本證明與原本無異。
如不服本判決應於收受送達後20日內向本院提出上訴書狀，其未
敘述上訴理由者，並得於提起上訴後20日內向本院補提理由書（
均須按他造當事人之人數附繕本）「切勿逕送上級法院」。
　　　　　　　　　　　　　　　　　　　書記官  凌昇裕
中　　華　　民　　國　　111 　年　　3 　　月　　14　　日
附錄論罪科刑法條：
中華民國刑法第276條
因過失致人於死者，處五年以下有期徒刑、拘役或五十萬元以下
罰金。

附表：
被告陳水竹應給付鄭文瑞、鄭淑貞、鄭淑芳共計新臺幣（下同）20萬元，給付方式為：自民國111年3月5日起至114年6月5日止，按月於每月5日前各給付5千元，如有一期未按時履行，視為全部到期。